【裁判字號】    99,台上,2136
【裁判日期】    990415
【裁判案由】    違反毒品危害防制條例
【裁判全文】
最高法院刑事判決            九十九年度台上字第二一三六號
上  訴  人  甲○○
選任辯護人  戴國石律師
上列上訴人因違反毒品危害防制條例案件，不服台灣高等法院高
雄分院中華民國九十七年四月十五日第二審判決（九十七年度上
訴字第三九一號，起訴案號：台灣高雄地方法院檢察署九十四年
度少連偵字第三八號），提起上訴，本院判決如下：
    主  文
原判決撤銷，發回台灣高等法院高雄分院。
    理  由
本件原判決認定上訴人甲○○基於販賣第二級毒品MDMA（即搖頭
丸）、第三級毒品Ketamine（即愷他命）營利之概括犯意，於民
國九十四年四月初某日晚上七時三十分許，由代號C 者（姓名年
籍資料詳卷）以行動電話與上訴人洽妥買賣毒品之事宜後，代號
C 者即依約前往上訴人在高雄縣鳳山市○○路三五五號十二樓之
八之租住處，由上訴人以搖頭丸一顆新台幣（下同）五百元、愷
他命一公克一千元之價格，同時販賣搖頭丸一顆、愷他命一公克
與代號C 者一次。上訴人又於九十四年二月二十四日、二十五日
左右，基於販入第二級、第三級、第四級毒品以販賣營利之犯意
，在高雄市○○路某鋼管秀搖頭店，向綽號「宏哥」之成年男子
，以約二萬元之代價，一次販入數量不詳之甲基安非他命、愷他
命、硝甲西泮（即Nimetazepam ，下同），除其中部分毒品係供
己施用外，其餘部分則予分裝欲伺機販售與不特定之人牟利。經
代號C 者於九十四年四月十五日，向警方提出檢舉後，於九十四
年四月二十七日下午一時四十分許，經警在高雄市前鎮區巴黎香
舍賓館內，搜索扣得上訴人所有已分裝完成之甲基安非他命五包
（合計驗前淨重十三點五六）、愷他命二包（合計驗前毛重二十
點四八公克）、硝甲西泮五包（每包十顆，合計驗前淨重九點零
五公克）、電子磅秤一台，夾鏈袋一大包，門號0000000
000行動電話一支等物。因而維持第一審論處上訴人連續販賣
第二級毒品罪刑之判決，駁回上訴人在第二審之上訴，固非無見
。惟查：(一)、依法應於審判期日調查之證據雖已調查，而其內容
未明瞭者，即與未經調查無異，如遽行判決，仍屬應於審判期日
調查之證據而未予調查，尚不得遽對被告為有利或不利之認定。
上訴人否認其向綽號「宏哥」者購入毒品，係基於營利之意圖為
之。而原判決於事實欄二記載：上訴人基於販賣營利之意圖，於
九十四年二月二十四日、二十五日左右，向綽號「宏哥」者以約
二萬元之代價，販入數量不詳之甲基安非他命、愷他命、硝甲西
泮，除其中部分毒品係供己施用外，其餘部分則予分裝欲伺機販
售與不特定之人牟利等情，是否認定上訴人僅曾向綽號「宏哥」
者販入毒品一次？乃原判決說明上訴人向綽號「宏哥」者販入毒
品，具有販賣毒品營利之動機及意思，復又於理由欄論述：上訴
人自承平時在海產店打零工，約每隔十幾天即向綽號「宏哥」者
購買毒品一次，每次約二萬元或三、四萬元左右，上訴人為非有
財力之人，竟屢屢以高價購買大量毒品（原判決第八頁第二十七
行至第九頁第三行）等情，為其主要論據之一。是否說明上訴人
係定期多次向綽號「宏哥」者販入毒品，而非僅曾向綽號「宏哥
」者販入毒品一次？其事實及理由欄之記載說明，前後不盡一致
，事實如何有欠明瞭，不足為適用法律之依據，已有未合。又上
情與本件事實如何及如何為法律之適用攸關，自應詳予調查釐清
論述說明。乃原審就上情未詳予調查研求，逕以上開非無疑義之
理由為不利於上訴人認定之依據，其查證未盡且理由欠備，遽行
判決，尚有未合。(二)、採用情況證據認定犯罪事實，須其情況與
待證事實有必然結合之關係，始得為之，如欠缺此必然結合之關
係，其情況猶有顯現其他事實之可能者，據以推定犯罪事實，即
非法之所許。原判決認定上訴人有意圖營利而販賣毒品之犯行，
係依憑上訴人持有之毒品數量、種類繁多，又與一般施用毒品者
少量持有之情形迥異，則依上訴人高價取得大量毒品之情狀，顯
與購買毒品販賣營利之情形相當，而與一般施用毒品者之情形有
別（原判決第九頁第三至六行）等情，為其主要論據之一。然上
訴人始終否認有前揭犯行，辯稱：伊向綽號「宏哥」者購入上開
毒品係供己施用，硝甲西泮是綽號「宏哥」者贈送給伊等情。又
原判決事實欄記載：上訴人於九十四年二月二十四日、二十五日
左右，基於販入第二級、第三級、第四級毒品以販賣營利之犯意
，在高雄市○○路某鋼管秀搖頭店，向綽號「宏哥」者以約二萬
元之代價，一次販入「數量不詳」之甲基安非他命、愷他命、硝
甲西泮等情。苟屬無訛，則上訴人向綽號「宏哥」者以二萬元代
價，所販入毒品之數量如係不詳，是否得逕認上訴人係以高價取
得大量毒品，而與購買毒品販賣營利之情形相當，尚非全無疑義
。另施用毒品者因各種因素，於身上持有甲基安非他命五包（合
計驗前淨重十三點五六）、愷他命二包（合計驗前毛重二十點四
八公克）、硝甲西泮五包（每包十顆，合計驗前淨重九點零五公
克），於事理上是否絕無可能，亦非全無疑義。乃原審就上情未
詳予斟酌調查釐清，遽以上開推測之詞為不利於上訴人之論斷，
難昭折服。(三)、犯施用、販賣第一、二級毒品等罪，供出毒品來
源因而破獲者，得減輕其刑，毒品危害防制條例第十七條定有明
文，則施用、販賣毒品之人，如供出毒品之來源因而破獲者，既
得獲邀減輕其刑之寬典，為擔保其所為陳述之真實性，自應有足
以令人確信其陳述為真實之補強證據，始能資為販賣或轉讓毒品
等犯行論罪之依據。而所謂補強證據，則指除施用、販賣毒品者
之供述外，其他足以證明該陳述之事實確具有相當程度真實性之
證據而言，雖所補強者，非以事實之全部為必要，但亦須因補強
證據與該項陳述之相互利用，足使犯罪事實獲得確信者，始足當
之。原判決認定上訴人有於九十四年四月初某日，販賣搖頭丸、
愷他命與代號C者，係以上訴人供承於九十四月四月二十四日、
二十五日左右，向綽號「宏哥」之成年男子，以約二萬元之代價
，販入數量不詳之甲基安非他命、愷他命、硝甲西泮；代號C 者
於警詢及原審審理中不利於上訴人證述各情；證人蘇智良證稱：
伊曾在上訴人住處，看到上訴人以電子秤分裝毒品；警方搜扣之
電子秤其上有毒品反應，且扣案之空夾鏈袋一大包其數量非少等
情，為其主要論據。然上訴人否認有前揭犯行，而上訴人於九十
四年二月二十四日、二十五日左右，另向綽號「宏哥」者購入上
開毒品，其是否係基於販賣之意圖而販入，尚非全無疑義，已如
前述；代號C 者於警詢及原審審理中不利於上訴人證述各情，前
後不盡一致（原判決第七頁第十一至十九行），非無瑕疵；蘇智
良所證述之內容及警方搜扣得電子秤、空夾鏈袋等，是否僅能證
明上訴人於向綽號「宏哥」者購得毒品後，曾以電子秤予以分裝
，且與上訴人販賣毒品與代號C 者間，是否並無具體直接之相當
關聯性。則代號C 者不利於上訴人供述各情是否確屬事實，尚非
全無疑義，案關重典，自應調查其他必要之證據，以察其是否與
事實相符。乃原判決未說明代號C 者不利於上訴人供述各情究有
何補強證據可資參照，逕以代號C 者不利於上訴人供述各情，遽
予認定上訴人有販賣毒品與代號C 者之犯行，尚有未合。上訴意
旨指摘原判決不當，尚非全無理由。按第三審法院應以第二審判
決所確認之事實為判決基礎，刑事訴訟法第三百九十四條第一項
前段定有明文。原判決上述之違背法令，影響於事實之確定，本
院無可據以為裁判，應將原判決撤銷，發回原審法院更為審判。
原判決不另為無罪諭知部分，基於審判不可分之原則，併予發回
，附此敘明。
據上論結，應依刑事訴訟法第三百九十七條、第四百零一條，判
決如主文。
中    華    民    國  九十九  年    四    月   十五   日
                      最高法院刑事第一庭
                          審判長法官  董  明  霈
                                法官  林  茂  雄
                                法官  張  祺  祥
                                法官  陳  祐  治
                                法官  林  瑞  斌
本件正本證明與原本無異
                                      書  記  官
中    華    民    國  九十九  年    四    月  二十一  日
                                                       s

司法院資訊處製作；財團法人民間司法改革基金會備份。
